臺灣板橋地方法院刑事判決　　　　　　 100年度訴字第2626號
公　訴　人　臺灣板橋地方法院檢察署檢察官
被　　　告　陳錫明
　　　　　　沈建金
上列被告因違反山坡地保育利用條例案件，經檢察官提起公訴（
100 年度偵字第10655 號），因被告於本院準備程序中就被訴事
實為有罪之陳述，經合議庭評議後，裁定由受命法官獨任進行簡
式審判程式，判決如下：
    主  文
陳錫明共同違反在私人山坡地內未經同意擅自占用，處有期徒刑
陸月，如易科罰金，以新臺幣壹仟元折算壹日。
沈建金共同違反在私人山坡地內未經同意擅自占用，處有期徒刑
陸月，如易科罰金，以新臺幣壹仟元折算壹日。緩刑參年。
    事  實
一、陳錫明、沈建金均明知臺北縣林口鄉（現已改制為新北市林
    口區○○○段新寮小段32、32-2地號土地（下稱上揭山坡地
    ）係蘇建和、陳政忠、陳景源及陳志宏等他人所有之土地，
    其對該土地並無合法使用收益之權源，且上開土地業經行政
    院85年1 月13日臺85農字第1335號函核定，臺灣省政府85年
    3 月6 日85府農水字第12314 號公告為山坡地，依據該條例
    規定在公有或他人山坡地內，不得擅自占用。詎陳錫明及沈
    建金仍基於意圖為自己不法利益及無故占用他人山坡地之犯
    意聯絡，竟未經主管機關核准及土地所有權人之同意，於民
    國99年11月5 日上午5 至6 時許，由陳錫明以每日薪資新臺
    幣（下同）2,000 元雇用沈建金駕駛陳錫明所租用之KOMATS
    U 廠牌PC300 型挖土機，先行將上揭山坡地上之竹林剷平（
    毀損部分未據告訴），次由陳錫明所僱用之真實姓名年籍不
    詳之成年人駕駛車牌號碼不詳之曳引車，載運土石至上揭山
    坡地傾倒，共約十餘車次，復由沈建金駕駛挖土機在上揭山
    坡地整平、處理上揭土石，並於其上鋪設鐵板，以此方式擅
    自占用上揭山坡地面積達0.1315公頃。嗣於同日上午8 時許
    ，蘇建和發現上揭山坡地遭傾倒土石，報警處理而當場查獲
    ，並扣得陳錫明所租用上開挖土機1 部，始悉上情。
二、案經案經蘇建和訴由新北市政府警察局新莊分局報請臺灣板
    橋地方法院檢察署檢察官偵查起訴。
    理  由
一、按除被告所犯為死刑、無期徒刑、最輕本刑為三年以上有期
    徒刑之罪或高等法院管轄第一審案件者外，於第一次審判期
    日前之準備程序進行中，被告先就被訴事實為有罪之陳述時
    ，審判長得告知被告簡式審判程序之旨，並聽取當事人、代
    理人、辯護人及輔佐人之意見後，裁定進行簡式審判程序，
    刑事訴訟法第273 條之1 第1 項定有明文。經核本件被告陳
    錫明、沈建金所犯係死刑、無期徒刑、最輕本刑為三年以上
    有期徒刑以外之罪，其於準備程序中就被訴之事實為有罪陳
    述，經法官告知簡式審判程序之旨，並聽取公訴人、被告之
    意見後，本院爰依首揭規定，合議裁定由受命法官獨任進行
    簡式審判程序，合先敘明。
二、上開犯罪事實，業據被告陳錫明、沈建金於本院準備程序及
    審理中坦認不諱（見本院卷第30背面、33背面及37背面頁）
    ，並有證人即告訴人蘇建和於警詢及偵查中證述明確（見10
    0 年度偵字第10655 號偵查卷宗第7 至8 、52至54頁），且
    有證人陳一男、陳志宏、陳政忠、陳景源及張榮華於偵查中
    證述綦詳（見同上偵查卷宗第53至54、116 至118 頁），復
    有臺北縣違規使用山坡地涉及違反水土保持法、山坡地保育
    利用條例案件現場會勘紀錄1 紙、臺灣板橋地方法院檢察署
    勘查筆錄1 件、新北市新莊地政事務所函檢附土地複丈成果
    圖1 件、行政院85年1 月13日臺85農字第1335號函、臺灣省
    政府85年3 月6 日85府農水字第12314 號公告、土地登記第
    一類謄本（林口鄉○○段新寮小段0000 -0000地號、0000-0
    000 地號、0000- 0000地號、0000-0000 地號、0000-0000
    地號）5 紙、土地登記公務用謄本（林口鄉○○段新寮小段
    0000-0000 地號、0000-0000 地號）9 紙及現場照片15張等
    資料附卷可稽（見同上偵查卷第20至26、56至57、86至100
    、103 至111 頁），足認被告陳錫明、沈建金任意性之自白
    與事實相符，本件事證明確，犯行洵堪認定。
三、按在公有或他人山坡地內，不得擅自墾殖、占用或從事前條
    第1 款至第9 款之開發、經營或使用，山坡地保育利用條例
    第10條定有明文，茲被告等共同違反上揭規定，在前開山坡
    地內擅自占用，即均應依同條例第34條第1 項規定處罰，是
    核被告陳錫明、沈建金所為，均係犯山坡地保育利用條例第
    34條第1 項在私人山坡地內未經同意擅自占用罪。又山坡地
    保育利用條例第10條、第34條第1 項所定擅自占用公有或他
    人山坡地，本即包含刑法竊佔罪之性質，依特別法優於普通
    法之法律競合關係，應優先適用山坡地保育利用條例之特別
    規定論罪，無刑法上竊佔罪之適用（最高法院84年臺上字第
    2215號、83年臺上字第170 號判決意旨參照）。被告2 人間
    就上開犯行，有犯意聯絡及行為分擔，均為共同正犯。爰審
    酌被告2 人之犯罪動機、目的、手段及所造成之損害程度甚
    微，兼衡其於犯罪後尚能坦承犯行等一切情狀，各量處如主
    文所示之刑，並均諭知易科罰金之折算標準。末查被告沈建
    金前未曾受有期徒刑以上刑之宣告，此有臺灣高等法院被告
    前案紀錄表附卷可稽，因一時短於思慮，致觸犯本案犯行，
    經此次起訴審判後，當能知所警惕，信無再犯之虞，本院認
    為前開對其宣告之刑，以暫不執行為適當，爰宣告緩刑3 年
    ，以啟自新，並觀後效。至當場查獲之挖土機1 輛，雖係被
    告2 人供本件犯罪所用之物，然並非被告2 人所有，業據被
    告陳錫明於本院審理中供述明確（見本院卷第39頁），惟因
    尚非屬義務沒收之違禁物，山坡地保育利用條例第34條第5
    項規定亦無「不問屬於犯人與否，沒收之」之特別規定，自
    應回歸刑法第38條第1 項第2 款、第3 項之規定處理（司法
    院第45期司法業務研究會法律問題研討第6 則研討結論參照
    ），據此，自不宣告沒收，附此敘明。
據上論斷，應依刑事訴訟法第273 條之1 第1 項、第299 條第1
項前段，山坡地保育利用條例第34條第1 項，刑法第11條前段、
第28條、第41條第1 項前段、第74條第1項第1款，判決如主文。
本案經檢察官黃子溎到庭執行職務。
中    華    民    國   100    年    12    月    14    日
                  刑事第二庭    法  官  連雅婷
以上正本證明與原本無異
如不服本判決應於送達後10日內向本院提出上訴狀
                                書記官  郭晉良
中    華    民    國   100    年    12    月    14    日
附錄本案論罪科刑法條：
山坡地保育利用條例第10條：
在公有或他人山坡地內，不得擅自墾殖、占用或從事前條第1 款
至第9 款之開發、經營或使用。
山坡地保育利用條例第34條：
違反第10條規定者，處6 月以上5 年以下有期徒刑，得併科新台
幣60萬元以下罰金。
前項情形致釀成災害者，加重其刑至二分之一；因而致人於死者
，處5 年以上12年以下有期徒刑，得併科新台幣1 百萬元以下罰
金；致重傷者，處3 年以上10年以下有期徒刑，得併科新台幣80
萬元以下罰金。
因過失犯第1 項之罪致釀成災害者，處1 年以下有期徒刑，得併
科新台幣60萬元以下罰金。
第1 項未遂犯罰之。
犯本條之罪者，其墾殖物、工作物、施工材料及所使用之機具沒
收之。